【裁判字號】    92,建,19
【裁判日期】    921024
【裁判案由】    給付承攬報酬
【裁判全文】
臺灣臺北地方法院民事判決                            九十二年度建字第一九號
    原      告  乙○○
    被      告  丙○○
  兼訴訟代理人  甲○○
當事人間給付承攬報酬事件，本院於九十二年十月九日言詞辯論終結，判決如下：
    主  文
被告應給付原告新臺幣玖拾萬元及自民國九十一年十月一日起至清償日止，按週年
利率百分之五計算之利息。
訴訟費用由被告負擔。
本判決於原告以新臺幣參拾萬元供擔保後得假執行。
    事  實
甲、原告方面：
壹、聲明：
一、被告應連帶給付原告新台幣 (下同)九十萬元，及自民國九十一年十月一日起至
    清償日止按年利率百分之五計算之利息。
二、願供擔保，請准宣告假執行。
貳、陳述：
一、九十一年二月許，被告丙○○、甲○○等二人因購買位於台北縣永和市○○路二
    十二巷十二號二十一樓之一、之三兩間房屋及土地，亟需設計裝潢，乃向原告稱
    彼等是夫妻，擬共同委託原告為該房屋設計、並施作裝潢工程，是兩造共同談妥
    工程內容，且約定工程款總價新台幣（下同）三百四十萬元，另原告將室內裝潢
    惟原筶仍依兩造口頭約定，先行設計、施工、裝修，期間被告二人曾追加設計裝
    潢費共計十萬元，是裝潢工程總價為三百五十萬元，而原告於工程施作期間陸續
    請款，被告二人也陸續支付工程款二百六十萬元，嗣原告於九十一年九月間完工
    ，並交由被告二人共同驗收，但被告二人遲未給付原告尾款九十萬元，事經原告
    催討，被告丙○○竟避不見面，僅被告甲○○書面承諾積欠原告九十萬元，但卻
    不給付，原告於九十一年九月間依約完工交付裝潢工程，自得依民法第五百零五
    條規定，請求九十一年十月一日起給付承攬報酬尾款九十萬元。被告二人共同委
    託原告承攬裝潢工程，從客觀上裝潢工程給付標的觀之，本屬不可分之債，故被
    告二人應連帶付本件工程尾款九十萬元及法定遲延利息。
二、原告從未口頭承諾裝潢項目包括冰箱、洗衣機、烤箱、微波爐及整套精緻碗盤等
    ，且兩造合約內容早已談妥明確：原告帶領被告參觀進口廚具，但由於歐美進口
    廚具有含進口冰等配備之價位皆在一百五十萬元至二百萬元之間，被告言預算不
    足，原告方介紹日本進口廚具給被告，當時被告亦看過原告向國際松下公司進貨
    之報價單，該報價單本不含冰箱等配備，所以價位較便宜，被告因而選擇該套廚
    具，另原告會將未用印之合約書交與被告，乃因被告開出一張簽約款之支票給予
    我方，並言錢都給了，合約可信任其帶回蓋章，用印後再交還原告。詎被告竟稱
    原告口頭承諾給付冰箱、洗衣機、烤箱、微波爐及整套精緻碗盤等，更合約因未
    載明進口物（如拋光地磚及廚房廚具含冰箱等）等故，雙方並未正式簽約用印云
    云，蓋此等非必要之點大可於契約中另行附註即可，與是否契約用印根本無涉，
    況廚具本身就有附帶進口烤箱為何還需原告再提供烤箱？且倘雙方未談妥契約內
    容，被告豈可能開出高達一百一十萬元支票給付原告，是被告所辯，洵不可採。
三、被告財務困難，債權人累累，四處躲避，蓄意拖延應負工程款項，百般刁難原告
    驗收：原告收到簽約款之支票後始開工，直至該年四月中旬工程進行至百分之六
    十時，原告依約需收取第二期款，卻一直無法聯絡到被告二人，以致工程進度暫
    緩，直至五月底原告才找到被告，而被告二人則聲稱其出國，所以連絡不到，原
    告不疑有他，乃帶被告二人至現場看工程進度，被告二人看完進度甚為滿意，故
    同意支付我方第二期款，我方收款後依約進行工程進度，直至六月底工程可稱全
    數完工，旋原告欲尋收取第三期款項時，再度找不到被告二人，直至八月下旬才
    找到被告二人，此時被告二人改口稱原告施作之裝潢餐廳太小，隔局需改，原告
    告知都已完工，改隔局幾乎要重新裝潢，且當時原告亦已製作裝潢模型給被告二
    人確認無誤方施工，並原告均依原規劃隔局並無更動，被告自知無理乃改口稱需
    追加部分工程且廚具需有冰箱，否則不付款云云，而原告為了順利請到第三期款
    ，在無奈狀況下，不得已答應贈送冰箱給予被告，被告二人才同意支付一半第三
    期款，並稱等冰箱來了另付一半期款，連同驗收款及追加工程款十萬元一起支付
    ，然原告將冰箱買了之後再約同被告驗收時，被告竟說工程有瑕疵需修正，原告
    再按被告二人意思改正讓其滿意，然第二次驗收滿意後，被告二人竟又說他處有
    瑕疵需修正，原告為了請到尾款，無奈自行吸收費用請協力廠商配合被告二人要
    求修正，令原告二人滿意，九月份第三次驗收時，被告再稱工程滿意驗收完畢，
    但冰箱不滿意，須更換，並遲遲不給付尾款九十萬元，嗣被告二人經營之公司倒
    閉，而負債累累，且所購買之房地亦向銀行界有高達千餘萬額貸款，因逃避債權
    人索債而再度與原告失去連絡，同年九月，原告接獲音響廠商之電話，聲稱其幫
    被告二人裝設之音響配線及進口喇叭，皆未收到任何款項。
四、原告從未告知被告二人可提供日本進口國際牌冰箱，更無規格不符等情，被告所
    言不實：國際牌廚具公司，自始至終都未曾進口日本原裝國際牌之冰箱，原因是
    該公司無設立冰箱維修部及零件部，故無進口該貨品，更原告從未告知被告規格
    不合之說詞，被告答辯所言自始至終均為謊言。
五、本件工程追加款十萬元係被告主動要求加作祖先神桌、冷氣主機、安全鐵窗所生
    費用：係因工程中期，被告二人請地理風水老師來看，要加做祖先神桌及加做冷
    氣主機安全鐵窗，是由被告二人主動要求加做並同給予追加款一十萬元，非原告
    另行追加費用，且原告承攬案件本來就有賺賠風險，控制成本乃屬基本作業，根
    本不可能如被告所稱以虧損為藉口要求給付追加款。
六、原告甲○○所簽協議書可證被告答辯狀所言俱屬狡辯：查被告二人欠款累累為躲
    避債權人而無法聯絡，嗣九十二年二月底原告得知被告甲○○出現於土城公司消
    息，立刻前往土城公司當場找到被告甲○○，然被告甲○○聲被告二人財務有困
    難，無法付款，便簽下九十萬元之協議書安撫原告，聲稱給他時間，下個月會有
    錢進來，還給原筶，詎隔月被告二人仍未依約付款，倘本件工程如被告所稱有如
    此多之瑕疵及爭議，則被告甲○○勢必會於協議書寫明要求原告改善，怎可能對
    瑕疵及答辯內容之爭議於該協議書中隻字未提？更兩造交涉期間未有任何隻字片
    語信函通知原告補正瑕疵，可見被告所稱諸多瑕疵，俱屬臨訟杜撰。
七、本件被告所稱木工、油漆、地磚、廚具等瑕疵，實因被告二人負債累累，百般藉
    口拒付裝潢工程款項：被告所稱原告施作之木工、油漆、地磚、廚具等瑕疵，或
    為被告刻意挑剔，或為原告指定，或為原告與被告驗收後自行毀損，根本非原告
    施作之瑕疵造成，否則被告之前為何未向原告通知改善？更協議書隻字未提。
八、被告空言爭執，原告鄭重否認，被告應對所言負舉證責任：本件原告對兩造之裝
    潢承攬合約金額、範圍、付款內容、追加工程內容、剩餘工程款項等均已提出相
    當之證明，且所施作工程完全依約進行完工交付，反觀被告起訴前四處躲避拒不
    付款，訴訟後空言爭執，根本提不出確實證明方法，依最高法院十八年一六七九
    號判例意旨，當為被告二人不利益之裁判。
參、證據：提出系爭房地登記謄本、未用印之委託契約書及設計圖、裝潢完工照片、
    協議書、原告向松下公司進貨之報價單、被告開立之支票、被告開立之支票、原
    告所作經被告同意之裝潢模型照片、本件裝潢工程完工照片二十紙為證。並聲請
    訊問證人張國明、陳翠玉。
乙、被告方面：
Ａ、被告甲○○部分：
壹、聲明：駁回原告之訴及假執行之聲請。
貳、陳述：
一、九十二年二月許，兩造確實達成協議由被告裝潢設計，裝潢費三百四十萬元，且
    言明被告因事務繁忙無法隨時監看並參與施工過程，故我方得保有要求原告修改
    之權利，雙方於接洽的當時原告曾口頭承諾裝潢項目尚會包含冰箱、洗衣機、烤
    箱、微波爐及壹套精緻碗盤（六件組）予我方，且雙方事前溝通達成協議有部分
    內容需為進口物（如拋光地磚及廚房廚具含冰箱等），遲未簽約用印之原因乃原
    告所提供之合約並未載明上列所言之項目，故雙方並未正式簽約戶用印，惟在九
    十二年二月十五日允諾原告讓其承接此案並同時交付原告頭期款支票一百一十萬
    元，且原告於同年二月十九日兌現此張支票，我方支付原告頭期款金額尚比原告
    合約載明之金額為高，足已展現我方信任原告之誠意。
二、原告接受我方之委託裝潢我方之房屋其裝潢期間延宕之久，我方亦本著期望原告
    能將我方之房屋裝潢細緻勿有偷工減料或瑕疵品等情事之想法而不予追究，故我
    方持續依原告之要求陸續於九十二年五月二十九日支付原告一百萬元，又於同年
    八月二十三日支付原告五十萬元，餘尾款八十萬元雙方同意於房屋驗收無誤後一
    併交付原告，惟我方於裝潢期間因原告設計理念與我方稍有差異，我方即要求原
    告修改，無奈原告總以請我方認同原告本身之專業素養要我方耐心等候最後成品
    。
三、雙方事前溝通達成協議有部分內容需為進口物（如拋光地磚及廚房廚具含冰箱等
    ），故原告於事前即挑選目錄提供我方作為選擇。我方依原告所提供之雜誌目錄
    挑選了國際牌整套廚具（包含流理台、瓦斯爐、洗碗機、烘碗機、量米器、冰箱
    等配件），當時原告以全部為日本原裝進口之貨品為由報價九十萬元，我方當時
    再三向原告確認日後所有物品是否如同雜誌目錄所示不會欠缺，原告亦品證如是
    。未料，日後裝置廚房用品時，原告卻告知我方因國際牌冰規格與台灣不符，故
    原廠無貨為由，要求我方更換他牌，我方十分不能接受，交涉期間原告甚至又改
    口堅稱原九十萬報價未包含冰箱，幾經我方強力要求原告更換其他廠牌之冰箱予
    我方。惟所更換之冰箱色系與廚具之色調極為不協調，破壞原有進口廚具之美感
    並拉低原有之價值感。我方強烈要求原告數次需更換同色系冰箱方可，惟原告卻
    一再以承接我方工程虧損太多為由，要求我方如要更換即要追加價款否則不予更
    換，原告從事此行業數十年之經驗卻不知原裝進口之物品會有規格不合之情況，
    還強力遊說我方使用質感較佳之進口品牌，且事後得知規格不符卻未先行知會我
    方即先行安裝，此種行為已嚴重危害我方之權益。
四、雙方於交涉過程中，我方向原告提及其應備之用品（洗衣機、烤箱、微波爐及壹
    套精緻碗盤（六件組）等，未料原告又矢口否認其先前口頭承諾之事項，我方為
    求以和為貴又礙於未正式合約且原合約未未註明上列事項情形之下，同意上列項
    目原告無須提供，惟原廠之冰箱必需負責，原告亦允諾如是。
五、接近完工期間，我方要求原告告針對部分裝潢及瑕疵作修正之動作，惟原屢屢以
    承接我方工程嚴重虧損為由，對我方所提出之請求置之不理，且同時提出若要修
    正，則我方尚需支付原告額外的價款，否則滯礙難行，我方為求裝潢程早日完工
    ，遂同意原告之要求另行追加一十萬元予原告，後續我方要求原告將他廠之冰箱
    更換與廚具色系相同之冰箱，未料原告又如法泡製，以虧損為由向我方再要求追
    加價款，原告此種行為，已嚴重違反合約增加條款第三項之規定：乙方以契約總
    價承包負責有裝潢事宜，不得另行追加費用，原告此種行為我方有嚴重上當之感
    。
六、我方強力要求原告須針對我方所提出房屋裝潢中有瑕庛之事項進行修正，以期符
    合驗收之程序完成雙方暨定之合約，我方斷然無法接受原告未完整完成工程並以
    部分瑕疵品矇混等情事卻要索工程尾款。
參、證據：原告簽收工程頭期款之支票影本、原告簽收第二期工程款之支票影本、原
    告簽收第三期工程款之支票影本、原告持有之追加價款協議書影本、裝潢未完工
    且有瑕疵之照片為證。
Ｂ、被告丙○○、甲○○部分：
壹、聲明：駁回原告之訴及假執行之聲請。
貳、陳述：
一、原告推薦我方進口廚具之時曾提供我方國際牌目錄一本，內有我方所購廚具之所
    含內容物及照片，於選購確立之同時我方亦再三向原告確認是否所有物件會如同
    目錄所示不會短缺，原告亦再三向我方保證將來所點交物品會完全依照目錄所示
    ，如今原告卻一再否認先前所有之口頭承諾；如原告未承諾我方會有冰箱、烤箱
    、微波爐及精緻碗盤等物件，那原告卻為何會準備冰箱及烤箱予我方，反之如原
    告堅稱原進口廚具即配備烤箱，換言之，即原告同意我方上述所云所有配備如目
    錄所示，既然如此冰箱為何非為國際牌原廠而以其他廠牌矇混帶過。
二、原告宣稱追加價仍我方個人意，願絕非原告之手法等語，試問站在消費者的立場
    想當然爾必是在原談妥之價款內將其需之物件全部含在內，斷然無自願追加價款
    之理，我方又豈會在遭受到原告百般刁難之下自願同意追加價給予原告，故我方
    針對原告此變相追加價款之行為所言屬實，絕非含血噴人之詞。
三、我方所言原告未完成合約且所欲點交之房屋尚有瑕疵所言屬實，因原告於今年五
    月尚帶油漆工人前來現場補漆且原告安裝之瓦斯爐是適用桶裝瓦斯用，後經我方
    反應需為天然氣專用，原告方同意更換並於今年六月份重新更換一組新的瓦斯爐
    ，惟此瓦斯爐卻為林內牌而非國際牌，雖然此林內牌瓦斯為我方事後同意更換挑
    選，但我方會同意以他廠牌更換，乃原告表明國際牌不再進口同型號之斯爐，在
    未能有選擇且期望原告儘速將此合約完成之情況下，我方才同意以非國際牌瓦斯
    爐替代，且原告事後所更換之林內牌瓦斯爐其管線尚未安裝完畢，因其所提供之
    瓦斯爐管線過短而無法安裝，且廚具上之鑽洞乃是原告所安排之瓦斯爐安裝工人
    所為，其防蟑電線遭其鑽斷，事後卻用膠在包裹草草了事，現原告竟指稱此情形
    乃遭我方驗數之後蓄意破壞所致，我方須先言明我方在原告尚未將瑕庛部分修補
    完畢時，斷然不會有原告所言之驗收完成之事由，亦無驗收之責。
    理  由
一、本件被告等二人住所雖均不屬本院管轄範圍內，惟原告與被告簽訂室內設計委託
    契約書第十五條約定，雙方合意以台北地方法院為第一審管轄法院，此合於民事
    訴訟法第二十四條前段合意管轄規定，本院自應有管轄權，合先敘明。
二、原告起訴主張九十一年二月許，被告丙○○、甲○○等二人因購買位於台北縣永
    和市○○路二十二巷十二號二十一樓之一、之三兩間房屋及土地，亟需設計裝潢
    ，乃向原告稱彼等是夫妻，擬共同委託原告為該房屋設計、並施作裝潢工程，是
    兩造共同談妥工程內容，且約定工程款總價三百四十萬元，另原告將室內裝潢設
    計委託契約書交被告二人共同用印，詎被告二人遲未將契約書用印交還原告，惟
    原告仍依兩造口頭約定，先行設計、施工、裝修，期間被告二人曾追加設計裝潢
    費共計十萬元，是裝潢工程總價為三百五十萬元，而原告於工程施作期間陸續請
    款，被告二人也陸續支付工程款二百六十萬元，嗣原告於九十一年九月間完工，
    並交由被告二人共同驗收，但被告二人遲未給付原告尾款九十萬元，事經原告催
    討，被告丙○○竟避不見面，僅被告甲○○書面承諾積欠原告九十萬元，但卻不
    給付，原告於九十一年九月間依約完工交付裝潢工程，自得依民法第五百零五條
    規定，請求九十一年十月一日起給付承攬報酬尾款九十萬元。被告二人共同委託
    原告承攬裝潢工程，從客觀上裝潢工程給付標的觀之，本屬不可分之債，故被告
    二人應連帶付本件工程尾款九十萬元及法定遲延利息等語。
三、被告則以九十一年（被告誤繕為九十二年）二月許，兩造確實達成協議由被告裝
    潢設計，裝潢費三百四十萬元，且言明被告因事務繁忙無法隨時監看並參與施工
    過程，故我方得保有要求原告修改之權利，雙方於接洽的當時原告曾口頭承諾裝
    潢項目尚會包含冰箱、洗衣機、烤箱、微波爐及壹套精緻碗盤（六件組）予我方
    ，且雙方事前溝通達成協議有部分內容需為進口物（如拋光地磚及廚房廚具含冰
    箱等），遲未簽約用印之原因乃原告所提供之合約並未載明上列所言之項目，故
    雙方並未正式簽約戶用印，惟在九十一年（被告誤繕為九十二年）二月十五日允
    諾原告讓其承接此案並同時交付原告頭期款支票一百一十萬元，依原告之要求陸
    續於九十一年（被告誤繕為九十二年）五月二十九日支付原告一百萬元，又於同
    年八月二十三日支付原告五十萬元，餘尾款八十萬元雙方同意於房屋驗收無誤後
    一併交付原告，原告更換之冰箱色系與廚具之色調極為不協調，破壞原有進口廚
    具之美感並拉低原有之價值感。我方強烈要求原告數次需更換同色系冰箱方可，
    惟原告卻一再以承接我方工程虧損太多為由，要求我方如要更換即要追加價款否
    則不予更換，接近完工期間，我方要求原告告針對部分裝潢及瑕疵作修正之動作
    ，惟原屢屢以承接我方工程嚴重虧損為由，對我方所提出之請求置之不理，被告
    為求工程早日完工，遂同意原告之要求另行追加一十萬元予原告，我方強力要求
    原告須針對我方所提出房屋裝潢中有瑕庛之事項進行修正，以期符合驗收之程序
    完成雙方暨定之合約云云置辯。
四、查原告主張九十一年二月許，被告丙○○、甲○○就所有之台北縣永和市○○路
    二十二巷十二號二十一樓之一、之三兩間房屋共同委託原告為該房屋設計、並施
    作裝潢工程，約定工程款總價三百四十萬元，尚有尾款八十萬元未支付之事實，
    業據其提出系爭房地登記謄本、室內設計委託契約書、設計圖為證，並為被告所
    不爭執，雖上開委託契約書未經雙方用印，然兩造僅就兩造契約關係除該契約內
    容外是否包括冰箱等安裝為爭執，並未對上開委託契約書內容爭執，故應認兩造
    承攬契約成立，原告此部分主張為真正。又查原告主張被告尚有尾款九十萬元未
    付等情，被告則以為上開辯詞資為抗辯。茲分述如下：
五、按報酬應於工作交付時給付之，無須交付者，應於工作完成時給付之。民法第五
    百零五條第一項定有明文。依系爭委託契約書第六條約定，簽約時付契約總價之
    百分之三十，木作進場時付契約總價之百分之三十，油漆完成時付契約總價之百
    分之三十，完工時付契約總價之百分之十。可見被告尾款之給付時期，應於系爭
    裝潢工程完工時。又查原告主張系爭裝潢工程係於九十一年九月間完工等情，又
    為被告所不爭執，應認為真實。再查被告於九十一年二月十五日、九十一年五月
    二十九日、九十一年八月二十三日給付系爭第一、二期及第三期部分工程款一百
    一十萬元、一百萬元、五十萬元予原告之事實，有兩造提出之支票影本為憑，且
    為兩造所不爭執，又查原告主張嗣後兩造又追加工程款十萬元等情，被告雖不否
    認有追加十萬元工程款之約定，惟辯係原告以虧損為由要求額外之價款，已違反
    系爭委託契約增加條款第三項不得追加價款之約定云云，然被告並未舉證證明係
    原告以虧損為由要求額外之價款一節，且原告稱此為加作祖先神桌、冷氣主機、
    安全鐵窗之費用等語，故被告既同意追加十萬元，依契約自由原則，自得排除上
    開委託契約增加條款第三項之規定，應認此追加十萬元之約定拘束兩造。從而除
    上開八十萬尾款外（000-000-000-00=80），再加上十萬元追加款，被告於系爭
    工程完工後，應尚有九十萬元工程報酬未支付予原告，此亦經被告甲○○於九十
    二年二月二十六日簽立協議書承認無訛，有原告提出之協議書在卷可稽。
六、然查被告辯稱原告口頭承諾裝潢項目包括包含冰箱、洗衣機、烤箱、微波爐及壹
    套精緻碗盤（六件組），冰箱顏色不符廚具色系云云，業為原告所否認，且被告
    於其民事答辯狀第四項亦自承其事後同意洗衣機、烤箱、微波爐及壹套精緻碗盤
    （六件組）原告無須提供，但原廠冰箱必要由原告負責等語，故被告上開之辯詞
    內容應僅剩冰箱顏色部分有問題，其餘洗衣機、烤箱、微波爐及壹套精緻碗盤（
    六件組）是否設置，已非屬瑕疵。又查被告另辯稱原告之提供瓦斯爐管線過短而
    無法安裝，廚具上有鑽洞、防蟑電線遭鑽斷，木門變形，油漆脫落等情，經按工
    作有瑕疵者，定作人得定相當期限，請求承攬人修補之。承攬人不於前項期限內
    修補者，定作人得自行修補，並得向承攬人請求償還修補必要之費用。工作有瑕
    疵者，定作人得定相當期限，請求承攬人修補之。承攬人不於前項期限內修補者
    ，定作人得自行修補，並得向承攬人請求償還修補必要之費用。民法第四百九十
    三條定有明文。從而被告所辯上開裝潢之瑕疵，應由被告定相當期間催告原告修
    補，原告若不修補，被告自得自行修補，並向原告請求償還修補必要之費用，然
    查就木門部分，被告已自認原告已修補過之事實，油漆部分原告亦曾託油漆工修
    補過，此有證人即油漆工張國明於本院證稱屬實，另瓦斯爐安裝係因事後找不到
    被告，始尚未安裝等情，亦有證人瓦斯爐安裝廠商陳翠玉於本院結證無訛，且雖
    被告仍稱須再修補等語，惟尚未定期限，況原告亦表示願再修補等語，故揆諸民
    法第四百九十三條之規定，被告至多有請求修補或自行修補後請求原告償還修補
    費用之權利，故被告此部分之辯詞，縱然屬實，並不影響原告之報酬請求權。
七、綜上所述，原告依民法第五百零五條請求被告給付承攬報酬九十萬元及完工後之
    九十一年十月一日起算之法定遲延利息，為有理由，應予准許。至原告請求被告
    等二人應「連帶」給付報酬部分，經按數人負同一債務，明示對於債權人各負全
    部給付之責任者，為連帶債務。無前項之明示時，連帶債務之成立，以法律有規
    定者為限。民法第二百七十二條定有明文。查本件承攬報酬債務並無不可分，且
    兩造並未約定被告二人應負連帶責任，亦非法律規定應屬連帶債務，故原告請求
    被告等二人應連帶給付報酬部分，尚有誤會，附此敘明。
八、原告陳明願供擔保以代釋明聲請宣告假執行，核無不合，爰酌定相當擔保金額，
    准予宣告假執行。
九、因本案事證已臻明確，兩造其餘主張陳述及所提之證據，均毋庸再予審酌，附此
    敘明。
十、結論：本件原告之訴為有理由，並依民事訴訟法第七十八條、第八十五條第一項
    前段、第三百九十條第二項，判決如主文。
中      華      民      國    九十二    年      十      月    二十四    日
                              民事第二庭  法  官    黃雯惠
正本係照原本作成。
如對本判決上訴須於判決送達後二十日內向本院提出上訴狀。
中      華      民      國    九十二    年      十      月    二十四    日
                                          書記官    林玗倩


司法院資訊處製作；財團法人民間司法改革基金會備份。
